【裁判字號】    98,交聲,3231
【裁判日期】    980909
【裁判案由】    交管條例聲異
【裁判全文】
臺灣板橋地方法院交通事件裁定
原處分機關  交通部公路總局臺北區監理所板橋監理站
異  議  人
即受處分人  甲○○
上列受處分人因違反道路交通管理處罰條例案件，對於交通部公
路總局臺北區監理所板橋監理站於民國98年7 月27日所為之處分
（原處分案號：板監裁字裁41－CG0000000 號），聲明異議，本
院裁定如下：
    主  文
異議駁回。
    理  由
一、原處分機關略以：異議人即受處分人甲○○所有車號737 －
    CHL 號重型機車，於民國97年9 月15日9 時29分許，行經臺
    北縣新莊市○○路民富陸橋路口時，因「駕車行經有燈光號
    誌管制之交岔路口闖紅燈」之違規，為臺北縣政府警察局警
    員填掣北縣警交字第CG0000000 號違反道路交通管理事件通
    知單（下稱舉發違規通知單）逕行舉發，原處分機關乃以異
    議人違規事實明確，且已逾越舉發通知單上所載應到案日期
    （97年11月8 日）達60日以上仍未繳納罰鍰或到案聽候裁決
    ，而依道路交通管理處罰條例第53條第1 項規定，裁處異議
    人罰鍰新臺幣（下同）4,500 元，並依同條例第63條第1 項
    第3 款規定記違規點數3 點等語。
二、聲明異議意旨略以：異議人從未收受舉發通知單，也未收到
    該舉發通知單之郵局掛號招領通知，俟異議人依郵局掛號招
    領通知所領取的，已是交通監理機關之裁決書，異議人既未
    收到舉發通知單，亦未收到該舉發通知單掛號招領通知，監
    理機關豈可以異議人逾期未繳納罰鍰或未到案聽候裁決為由
    而重罰云云
三、按汽車駕駛人，行經有燈光號誌管制之交岔路口闖紅燈者，
    處新臺幣1,800 元以上5,400 元以下罰鍰；又汽車駕駛人駕
    駛汽車違反道路交通管理處罰條例第53條規定者，除應依該
    條所規定之罰鍰處罰外，並記違規點數3 點，道路交通管理
    處罰條例第53條第1 項、第63條第1 項第3 款分別定有明文
    。次按處理違反道路交通管理事件，有關文書送達之程序，
    依行政程序法之規定，違反道路交通管理事件統一裁罰基準
    及處理細則第5 條定有明文。又按行政程序法第74條第2 項
    規定：送達，不能依同法第72、73條規定為之者，由郵政機
    關為送達者，得將文書寄存於送達地之郵政機關。末按違反
    道路交通管理事件統一裁罰基準表之規定，機車駕駛人行經
    有燈光號誌管制之交岔路口闖紅燈之違規行為，在逾越應到
    案期限60日以上，繳納罰鍰或逕行裁決處罰者，應裁罰罰鍰
    4,500 元，並記違規點數3 點。
四、經查：
  (一)異議人甲○○所有之車牌號碼737 －CHL 號重型機車，於97
    年9 月15日9 時29分許，行經臺北縣新莊市○○路民富陸橋
    路口時，因「駕車行經有燈光號誌管制之交岔路口闖紅燈」
    之違規，經採證儀器拍照後為警逕行舉發之事實，有臺北縣
    政府警察局北縣警交字第CG0000000 號舉發違規通知單1 紙
    、裁罰明細資料查詢1 紙、本件舉發違規之採證照片1 張在
    卷可考。是本件異議人確有上開闖紅燈之違規行為，事證明
    確，應堪認定。
  (二)本件舉發違規通知單係經舉發機關即臺北縣政府警察局以掛
    號郵寄至臺北縣新莊市○○路396 號4 樓，因不獲會晤應受
    送達人本人又無代收人代為收受，乃於97年10月15日製作送
    達通知書2 份，1 份黏貼於應受送達人住所地門首，另1 份
    置於該送達處所信箱或其他適當位置，並將送達之上開舉發
    通知書寄存於新莊新泰路郵局招領以為送達等情，此有臺北
    縣政府警察局送達證書影本1 紙存卷足憑。而上開送達地址
    ，確為上開舉發違規通知單送達時異議人設籍之住所地址，
    此為異議人所不否認，並有交通部公路總局臺北區監理所板
    橋監理站交通違規案件陳述書影本及聲明異議狀上所載之異
    議人住址在卷可佐。據上，足徵上開舉發通知書已於97年10
    月15日合法寄存送達於異議人，並於當日發生送達之效力。
    雖異議人辯稱：其從未收到舉發通知單或掛號招領通知云云
    ，尚無解於本件舉發機關依行政程序法規定而為寄存送達，
    並發生送達效力之認定。
五、綜上，本件異議人於上開舉發違規時、地，騎乘上開機車行
    經有燈光號誌管制之交岔路口闖紅燈之違規事實已堪認定。
    且上開舉發通知單已依異議人戶籍地址合法送達。從而，原
    處分機關據以援引道路交通管理處罰條例第53條第1 項及違
    反道路交通管理事件統一裁罰基準表之規定，以異議人逾越
    舉發通知單上所載之應到案期限60日以上，對異議人裁處罰
    鍰4,500 元，並依同條例第63條第1 項第3 款記違規點數3
    點，於法並無不當，本件異議為無理由，應予駁回。
六、另按違反道路交通管理事件行為人，未依規定自動繳納罰鍰
    ，或未依規定到案聽候裁決，處罰機關應依基準表於通知單
    送達且逾越應到案期限60日之3 個月內，逕行裁決之，違反
    道路交通管理事件統一裁罰基準及處理細則第44條第1 項定
    有明文。經查，本件被舉發違規事實之時間係97年9 月15日
    ，應到案日期為97年11月8 日，惟原處分機關遲至98年7 月
    27日始對聲明異議人逕行裁決，固有違反前開統一裁罰基準
    及處理細則第44條第1 項規定，惟上開規定係主管機關即交
    通部與內政部為補充道路交通管理處罰條例漏未對處罰機關
    於受理違反道路交通管理事件裁決時效所為之補充性質行政
    命令，且該細則第44條第1 項並未規定處罰機關違反「3 個
    月」期間之規定時有失權之效果，故解釋上該規定屬訓示規
    定，端在促使各處罰機關儘速處理，以免形成積案，導致無
    法達成交通管理之目的。本件原處分機關未依上開細則規定
    於通知單送達且逾越應到案期限60日之3 個月內，逕行裁罰
    ，固有處分遲延或行政管理之缺失，惟該裁決處分尚不因之
    違法，原處分機關所作成之裁決處分仍屬合法有效，附此敘
    明。
七、依道路交通管理處罰條例第87條第2 項、道路交通案件處理
    辦法第19條，裁定如主文。
中    華    民    國    98    年    9     月    9     日
                      交通法庭  法  官  林淑婷
上列正本證明與原本無異。
如不服本裁定，應於裁定送達後五日內敘明抗告理由，向本院提
出抗告狀。
                                書記官  莊川億
中    華    民    國    98    年    9     月    10    日


司法院資訊處製作；財團法人民間司法改革基金會備份。
